臺灣嘉義地方法院民事判決
110年度家繼簡字第7號
原      告  盧嘉偉  

被      告  盧清海  

上列當事人間分割遺產事件，本院於110年11月9日言詞辯論終結
，判決如下：
    主  文
原告之訴駁回。
訴訟費用由原告負擔。
    理  由
一、原告起訴主張：
㈠、被告盧清海係原告盧嘉偉之兄長，被告於103年間母親死亡後
    ，因原告及父親盧政義曾委託被告代為處理遺產稅申辦等事
    宜，被告卻擅自將母親遺產新台幣（下同）1,511,286元提
    領後據為己有。案經父親盧政義及原告向本院訴請返還上開
    款項，經以103年度家訴字第3號判決「盧清海應給付盧政義
    新臺幣53萬3726元（上開判決主文第1項記載之金額為503,7
    26元，與起訴狀所載不符）及自民國102年12月27日起至清
    償日止，按週年利率百分之五計算之利息」確定。
㈡、兩造之父親盧政義於民國105年2月2日死亡，被告於父親死亡
    前尚未給付上開判決金額，且父親於103年8月15日即立據委
    由原告全權處理。又父親亡故後，兩造及兩位姊姊盧姵璇、
    盧月英未拋棄繼承，故繼承人共有4人；然兩位姊姊願將繼
    承權讓與原告，有其等親筆簽名之切結書為證。
㈢、原告得請求被告給付之之金額計算如下：1.上開判決主文第1
    項所示本金53萬3726元及自民國102年12月27日起至110年5
    月27日（起訴前）止，按週年利率百分之五計算之利息，共
    計73萬1649元。2.上開判決第6頁記載「盧清海（即被告）
    為盧嘉偉（即原告）清償債務計85萬元……盧清海抗辯此部分
    債權與原告盧嘉偉請求返還503,762元遺產債權相互抵銷」
    等語。換言之，原告尚且積欠被告346,238元（85萬-503,76
    2）。3.被告對被繼承人盧政義之遺產應繼分為1/4，此部分
    應予扣除，即182,912元。4.綜上計算，被告應給付原告202
    ,499元正。(計算式：731,649 -182,912（被告應分得之部
    分） -346,238 （原告積欠被告之債務）= 202,499)。
㈣、並聲明：被告應給付原告202,499元，及自起訴狀繕本送達翌
    日起至清償日止，按年息百分之5計算之利息。
二、被告抗辯略以：
㈠、本院103年度家訴字第3號案件判決之後，被告已經陸續將應
    給付父親盧政義的款項清償完畢，每次給付5000元、1萬元
    不等，而且106年間被告還有匯款25萬元給原告，原告怎麼
    還可以起訴請求這筆錢？
㈡、原告提出切結書主張盧姵璇、盧月英要將他們繼承自父親的
    權利讓給原告云云，根本不屬實，切結書是在原告的誘導之
    下盧姵璇、盧月英才簽立的，證人盧月英已經到庭作證。被
    繼承人盧政義的遺產沒有完成分割，如何計算出被告要給付
    原告202,499元？
㈢、原告提起訴訟，都只陳述對自己有利的部分，當初父母由被
    告照顧2、30年，原告長時間在監服刑，原告曾經侵占公款
    ，也是被告幫他背了100多萬元的債務。父親盧政義103年寫
    原證二這張書面時，神智已不清楚。父親喪禮的白包都是原
    告收走，但所有的喪葬費用卻是被告支出的，這個證人盧月
    英也可以作證。
㈣、並聲明：請求駁回原告之訴。　
三、兩造不爭執事項：
㈠、兩造為兄弟關係，兩造之父親即被繼承人盧政義於105年2月2
    日死亡，兩造及盧姵璇、盧月英皆為其繼承人，繼承人共有
    4人。
㈡、原告及被繼承人盧政義曾對被告提起訴訟，經本院以103年度
    家訴字第3號判決：「盧清海應給付盧政義503,726元及自民
    國102年12月27日起至清償日止，按週年利率百分之五計算
    之利息」確定。　
四、本件之爭點為：原告是否可以直接請求被告給付本院103年
    度家訴字第3號主文第1項所示之款項？如是，金額為何？經
    查：
㈠、原告雖提出原證二之文書，欲證明被繼承人盧政義授權其處
    理此事，然上開文書上記載之內容為：「本人盧政義鄭重聲
    明，今後遺產、後事、103年7月18日提告大兒子盧清海侵佔
    我妻盧王葉春已判決確定必須歸還我本人盧政義共53萬元整
    ，一切事宜交由小兒子盧嘉偉全權處理」等語。先不論此文
    書真正與否，及被繼承人盧政義斯時意識是否清楚，單就該
    文書所載文字以觀，盧政義僅是授權由原告處理此筆款項（
    且款項之金額記載有誤，與判決所載金額為「503,726元及
    利息」不同），並無將此筆債權讓與原告之意。本院110年1
    1月9日言詞辯論時經提示原證二，並詢問原告此文書無讓與
    債權之意，原告表示無意見。是上開判決所述款項，縱使未
    因被告清償而消滅，仍為被繼承人之遺產乙情，可以認定。
㈡、兩造父親盧政義之繼承人除兩造之外，尚有女兒盧姵璇、盧
    月英，此為兩造所不爭執。原告雖提出原證三切結書主張，
    已自盧姵璇、盧月英處受讓此筆債權云云；然證人盧月英於
    本院言詞辯論時到庭證稱：「（切結書是否你簽名的？）是
    。（簽署的原因為何？）因為我不想理他們之間的事情。（
    切結書記載「甲方就該權利雖有繼承權，然願表示放棄，並
    讓與弟弟盧嘉偉」，你是否有要把父親假設對被告還有債權
    的話，要把債權讓與給盧嘉偉？） 沒有，我只是不想要介
    入他們間的紛爭，所以想要放棄，沒有要讓與盧嘉偉的意思
    。」等語。原告當庭也表示，證人當時是表達不要繼承（父
    親的遺產）等語。證人盧月英是由被告偕同到庭，證人已證
    稱主要是不想介入遺產的紛爭，並非單純要將系爭債權讓與
    原告，更沒有授權原告提起本案訴訟之意。又證人雖到庭表
    示要放棄繼承不想介入兩造間紛爭，但證人並未依法於期限
    內向法院聲明拋棄繼承，故仍為盧政義之繼承人。
㈢、按繼承人有數人時，在分割遺產前，各繼承人對於遺產全部
    為公同共有；公同共有物之處分及其他之權利行使，除法律
    另有規定外，應得公同共有人全體之同意，民法第1151條及
    第828條第3項分別定有明文。經查，被繼承人盧政義之遺產
    初步查詢如財政部北區國稅局遺產稅免稅證明書所示（見本
    院卷第53頁），除原告所主張之此筆債權外，另有位於台南
    市新營區的共有土地2筆，並有數筆備註為「贈與財產」之
    土地及房屋（移轉情形不明，但應為繼承人於繼承開始前2
    年內受贈之財產），上述遺產價值（含已贈與、不含原告主
    張之本案債權）估算為722,163元。被繼承人之遺產尚未完
    成分割，而繼承人共有4人已如上述，被繼承人之遺產為全
    體繼承人公同共有之物，依上開說明，無論原告主張之本院
    103年度家訴字第3號判決所示被繼承人對被告之債權是否還
    存在，此筆債權尚未分割即為繼承人公同共有，而公同共有
    物權利之行使，應得公同共有人全體之同意，原告沒有權利
    獨自請求被告給付。況遺產分割結果，也不必然是原告取得
    遺產哪一部分，其中可能還有遺債、繼承之費用等需扣除，
    原告提起本案請求被告直接給付，自屬無據。
㈣、至被告抗辯債務已因清償而消滅部分，因本院認為無論此筆
    債務存在與否，原告不能直接對被告請求，故就此爭點，尚
    無加以調查之必要，附此敘明。
五、綜上所述，被繼承人縱有遺產，也需繼承人全體就遺產完成
    分割後，才能確定原告分得之遺產為何，原告並無直接依本
    院103年度家訴字第3號判決結果請求被告給付之權。原告並
    無請求被告給付202,499元之法律上依據，原告之訴為無理
    由，應予駁回。
六、據上論結，原告之訴為無理由，依民事訴訟法第78條，判決
    如主文。
中　　華　　民　　國　　110 　年　　11　　月　　23　　日
                  家事法庭    法　官  洪嘉蘭 
以上正本係照原本作成。
如對本判決上訴，須於判決送達後20日之不變期間內，向本院提
出上訴狀。如委任律師提起上訴者，應一併繳納上訴審裁判費。
中　　華　　民　　國　　110 　年　　11　　月　　23　　日
                              書記官　林玫熹